【裁判字號】    99,簡上,906
【裁判日期】    991220
【裁判案由】    詐欺
【裁判全文】
臺灣桃園地方法院刑事判決             99年度簡上字第906號
上  訴  人
即  被  告  田紹鴻
上列上訴人即被告因詐欺案件，不服本院刑事庭中華民國99年9
月17日99年度壢簡字第2052號第一審刑事簡易判決（檢察官聲請
簡易判決處刑案號：臺灣桃園地方法院檢察署99年度偵字第1621
2號），提起上訴，本院管轄之第二審合議庭判決如下：
    主  文
上訴駁回。
田紹鴻緩刑貳年，並向林宏嫄、林志偉、陳志祥支付如附表二所
示內容之金額。
    事  實
一、田紹鴻於民國99年4月9日下午1時許，循7-11便利商店免費
    提供之就業求職廣告應徵業務司機工作，其明知應徵工作不
    須提供自己金融機構帳戶之提款卡及密碼等資料，且依其生
    活經驗，亦可知應徵工作時要求應徵者提供自己金融機構帳
    戶之提款卡及密碼，之後即予僱用之應徵模式，顯有可疑，
    並可預見將自己金融機構帳戶之提款卡及密碼交付他人，可
    能成為不法之徒詐欺被害人財物時，供作匯交款項及提領款
    項用途之工具，進而幫助該不法之徒遂行詐欺取財犯行，但
    仍以縱若有人持以犯罪亦不違反其本意，而基於幫助他人詐
    欺取財之犯意，於4月13日下午5許，在桃園縣中壢市後火車
    站之全家便利商店前，將其所有於玉山銀行股份有限公司（
    下稱玉山銀行）敦南分行開設之帳號0000000000000號之帳
    戶影本、金融卡及密碼、駕照影本等，交與真實姓名年籍不
    詳之成年男子使用。嗣該成年人取得前開帳戶後，即與其所
    屬詐欺集團成年成員，共同基於意圖為自己不法所有之詐欺
    犯意聯絡，在網路上刊登販售如附表一所示商品之不實訊息
    ，於附表一所示之時間，如附表一所示之劉孟玲、傅筱芸、
    林宏嫄、林志偉、黃珊玲、陳志祥、黃一頡、俞惟智等人瀏
    覽該等網頁後，陷於錯誤，遂依指示於附表一所示時間，分
    別匯款附表一所示款項至田紹鴻所提供之上開帳戶內旋即遭
    詐欺集團成員提領一空，嗣劉孟玲等8人察覺有異而報警處
    理，始知受騙。
二、案經劉孟玲、傅筱芸、林志偉、黃珊玲訴由桃園縣政府警察
    局中壢分局暨該局報告臺灣桃園地方法院檢察署檢察官偵查
    後聲請簡易判決處刑。
    理  由
壹、證據能力部分
一、按被告以外之人於偵查中向檢察官所為之陳述，除顯有不可
    信之情況者外，得為證據，刑事訴訟法第159 條之1 第2 項
    定有明文。查證人即告訴人（下稱證人）劉孟玲、傅筱芸、
    林志偉、證人即被害人（下稱證人）林宏嫄、黃珊玲、陳志
    祥、黃一頡、俞惟智於警詢所為之陳述固屬被告以外之人於
    審判外之陳述，惟檢察官及被告田紹鴻於本院審理時悉表明
    同意援用該項證據方法，本院審酌並無證據顯示上開警詢之
    取證過程存何不法、不當或應詢時各該證人之心理有遭致外
    力強制、壓抑之情事，因之，以之充為證據核屬適當，依前
    揭法條規定，證人劉孟玲等8人於警詢所為之陳述，自有證
    據能力。
二、另本案認定事實所引用之卷內所有文書證據，檢察官及被告
    並未主張排除前開書證之證據能力，且迄於本院言詞辯論終
    結前均未表示異議，本院審酌前開書證並無證據證明係公務
    員違背法定程序所取得，亦無刑事訴訟法第159條之4之顯有
    不可信之情況與不得作為證據之情形，本案認定事實所引用
    之卷內所有文書證據，亦均認為有證據能力。
貳、認定犯罪事實之所憑之證據及理由
一、訊據被告田紹鴻矢口否認有何幫助詐欺犯行，辯稱：我當時
    因急於找工作，等到我打電話去銀行問信貸的事情，銀行告
    訴我說我的帳戶被凍結了，我才知道等語。惟查：
(一)、被告向玉山銀行敦南分行聲請開立帳號0000000000000號存
    款帳戶之事實，業據被告於警詢、偵訊及本院審理中坦認不
    諱，並有玉山銀行敦南分行99年7月6日玉山敦南字第099062
    3001號函檢附之被告上開帳戶綜存戶交易資料查詢單1份在
    卷足憑（見偵卷第134至136頁），是前開帳戶確為被告所開
    立一節，至屬灼然。又證人劉孟玲、傅筱芸、林宏嫄、林志
    偉、黃珊玲、陳志祥、黃一頡、俞惟智等人遭詐欺取財之經
    過，業據渠等於警詢陳述甚詳（見偵卷第11、12、25、26、
    、42、43、52至53、66、67、82、83、83、84、108、109頁
    ），並有證人劉孟玲提供之玉山銀行存款憑條、雅虎奇摩拍
    賣留言下載資料各1份、證人傅筱芸提供之彰化銀行網路ATM
    匯款資料、露天拍賣網頁資訊各1份、證人林宏嫄提供之遠
    東國際商業銀行客戶交易明細表1份、證人林志偉提供之國
    泰世華myATM轉出明細查詢-查詢結果、蜜糖小舖拍賣訊息資
    料各1份、證人黃珊玲提供之臺北富邦銀行自動櫃員機儲戶
    交易明細表、雅虎奇摩拍賣訊息資料各1份、證人陳志祥提
    供之元大銀行活期儲蓄存款存摺、玉山Web-ATM明細、雅虎
    奇摩拍賣訊息資料各1份、證人黃一頡提供之轉帳證明、網
    路對話內容單各1份在卷可稽（見偵卷第17至22、31至37 、
    47、58至61、71至78、84至89、103至105頁），是證人劉孟
    玲等8人遭詐欺集團詐騙，而分別於如附表一所示之時間匯
    入如附表一所示之金額至被告前開玉山銀行敦南分行之帳戶
    內之事實，亦堪認定。
(二)、被告雖以前情置辯，然酌其於本院準備程序時陳稱：「（你
    之前有找過工作？）有。（問：會叫你提供帳戶、密碼？）
    是沒有遇到過，那個時候是很急，想要趕快找到工作。（問
    ：你去哪裡應徵？）我去中壢火車站應徵。（問：就在火車
    站，在大庭廣眾下跟你應徵工作？）對。（問：你以前如何
    應徵工作？）上網丟履歷。（問：你有沒有去面試？）有，
    都在小的辦公室。（問：你在何時發現你被騙了？）我打電
    話去銀行問說我要繳的信貸的問題，銀行就告訴我說我的帳
    戶被凍結。（問：所以你並沒有發現你去應徵工作的人騙你
    ？）我並沒有發現，對方一直跟我聯絡。（問：對方為何一
    直跟你聯絡？）因為我一直跟對方說我想要趕快找到工作，
    要減輕家裡的負擔。（問：應徵工作就只有錄取不錄取而已
    ，對方為何要一直跟你聯絡？）我不知道，等我發現的時候
    已經是晚上了，已經隔了好幾天了，當時我同時應徵好幾家
    公司。（問：別家公司沒有叫你提供帳號、密碼？）沒有。
    」等語（見本院簡上字卷第17反面至19反面頁）。是以被告
    之工作經驗，所應徵之公司行號胥未曾要求被告提供帳戶以
    查其信用，且於本案發生之際，同時期應徵之其他公司亦未
    曾要求如斯之舉，則被告豈有恣意交付帳戶、金融卡兼密碼
    之理；又衡之常情，一般應徵工作多約定於辦公室內經主管
    面談篩選，按被告以往應徵工作之往例亦是如此，迺被告與
    某真實姓名年籍不詳之成年男子相約在火車站旁之全家便利
    商店前碰面，在大庭廣眾、人來熙往之公眾場合進行面試，
    顯與一般徵應工作之常態迥異；抑者，依被告所述，該男子
    一直跟伊聯絡，被告有向該男子表示想要趕快找到工作一情
    ，然質諸被告於本院審理時供稱：對方打電話給我，我都沒
    有接到，我回撥，就進到語音信箱，要不然就是變成像辦公
    室那樣，叫你按幾號幾號，這種情況持續1天左右云云（見
    本院簡上字卷第48反面頁），該男子與被告間根本無對話過
    程，猶見被告前後供述不一。再者，依被告所述，其與該男
    子聯絡持續1天左右皆未接通後（應指15日以後），認其中
    有詐，果若如此，被告為免該等資料遭他人不法使用，理應
    立即報警或至銀行辦理掛失手續，然被告竟置若罔聞，反於
    99年4月20日去電向玉山銀行詢問貸款之事，方知其前開帳
    戶帳號被凍結乙情（見偵卷第4頁），益徵其自認其帳戶內
    之款項已由其領取而所剩無幾，若因此遺失或遭他人利用，
    亦無關於己至明。
(三)、衡諸一般智識程度之人均知悉應徵工作僅須檢附身分證件、
    學歷證明或相關工作經驗之證明等文件，焉有先交付金融卡
    兼密碼之理。本案被告係69年次，於案發當時已29歲，教育
    程度為高職畢業，有警詢筆錄在卷可查（見偵卷第3頁），
    復具工作經驗，悉無公司要求提供金融卡及密碼，足見被告
    確有一般人之智識程度及社會經驗，顯能知悉應徵工作絕無
    將帳戶之金融款卡兼密碼交付之必要，況現今不法份子為掩
    飾其不法獲利行徑，避免執法人員之追究處罰，經常誘使一
    般民眾提供金融機構帳戶存簿等資料，渠等再以此帳戶供作
    對外詐騙或其他各種財產犯罪之不法用途使用，並藉此掩飾
    就各該犯罪所得財物，屢經電視新聞、網路及報章雜誌等大
    眾傳播媒體多所報導，政府機關及金融機構亦極力宣導，冀
    使民眾注意防範，則被告縱平時不看報紙、電視新聞，依其
    年紀，應時有蒐尋網路之機會，與社會接觸、同事互動瞭解
    社會動態之訊息，尚難諉為不知此情。因之，被告辯稱：其
    誤信詐騙集團謊稱應徵工作要交付金融卡及其密碼云云，顯
    與常情相違，實非可採。
(四)、按金融存款帳戶，事關存戶個人財產權益之保障，與存戶之
    提款卡及密碼結合，其專屬性、私密性更形提高，除非本人
    或與本人具密切之關係者，難認有何理由可自由流通使用該
    存戶之金融卡及密碼，一般人亦均有應妥為保管帳戶金融卡
    及密碼，以防止被他人冒用之認識，縱有特殊情況偶有將上
    開物品交付他人之需，亦必深入瞭解其用途後再行提供以使
    用，恆係吾人日常生活經驗與事理；且金融帳戶為個人理財
    之工具，申請開設金融帳戶並無任何特殊之限制，一般民眾
    皆可以存入最低開戶金額之方式申請開戶，一個人可以在不
    同之金融機構申請多數之存款帳戶使用，並無何困難，此乃
    眾所週知之事實。且依一般人之社會生活經驗，若見有非親
    非故之人不以自己名義申請開戶，反而以出價蒐購或借用之
    方式向他人蒐集金融機構帳戶供己使用，衡情當能預見蒐集
    金融帳戶者，係將所蒐集之帳戶用於從事財產犯罪。矧交付
    帳戶金融卡及密碼與非親非故之人，受讓人將持以從事財產
    犯罪，已屬一般智識經驗之人所能知悉或預見。參以被告在
    交付其之前開帳戶金融卡及密碼之前，已將其帳戶內所留多
    數金額領走一情，可見被告對於向其蒐集本案帳戶資料之人
    ，將持以作為詐欺取財犯罪之不法使用，亦不以為意，其無
    正當理由，竟輕率將上開帳戶之金融卡兼密碼等帳戶資料提
    供與身分上不具密切關係之人，對於該持用其帳戶資料之人
    果真用以作為詐欺取財之轉帳工具，顯然不違背被告之本意
    。是以，本案雖查無積極證據證明被告與該蒐集其帳戶之人
    有何共同實施詐欺犯行之手段施用或犯意聯絡，惟被告對於
    金融帳戶金融卡兼密碼交付他人使用，可能遭持以從事詐欺
    取財犯罪之用，有所預見，且果真被利用作為詐欺取財之轉
    帳帳戶，又不違背被告之本意，足認被告有以提供帳戶予他
    人，幫助他人犯詐欺取財罪之未必故意，被告自應負幫助他
    人為詐欺取財之刑責甚明。
(五)、稽上所述，本案事證明確，被告犯行洵堪認定，應予依法論
    罪科刑。
二、按幫助犯之成立，主觀上行為人須有幫助故意，客觀上須有
    幫助行為，亦即須對於犯罪與正犯有共同之認識，而以幫助
    之意思，對於正犯資以助力，而未參與實施犯罪之行為者而
    言，最高法院75年度台上字第1509號、84年度台上字第5998
    號、88年度台上字第1270號判決意旨參照。被告將其所開立
    金融機構帳戶之金融卡及密碼提供與真實姓名、年籍不詳之
    成年人，供其所屬犯罪集團成員詐騙財物，被告顯基於幫助
    他人詐欺財物之犯意，提供金融機構金融卡及密碼與他人之
    行為，屬刑法詐欺罪構成要件以外之行為，其既以幫助他人
    詐欺之意思而參與犯罪構成要件以外之行為，核其所為，係
    犯刑法第30條第1項、刑法第339條第1項之幫助詐欺取財罪
    。被告1次提供上開玉山銀行敦南分行帳戶資料之一幫助行
    為衍生證人劉孟玲等8人等受詐之結果，核屬一行為觸犯數
    罪名之想像競合犯，應依刑法第55條規定從一重處斷。又被
    告係幫助他人犯罪，審酌其犯罪情節，爰依刑法第30條第2
    項之規定減輕其刑。原審同此認定，依刑事訴訟法第449條
    第1項前段、第3項、第454條第2項，刑法第339條第1項、第
    30 條第1項前段、第2項、第55條（贅引前段）、第41條第1
    項前段，刑法施行法第1條之1第1項、第2項前段之規定，並
    審酌被告明知詐騙行為猖獗，卻仍將自己所有之金融機構帳
    戶提供與不法份子使用，助長他人犯罪之風氣，並使不法份
    子易於逃避犯罪之查緝，嚴重破壞社會治安及造成被害人尋
    求救濟之困難，所為誠屬不該，併考量本案被害人遭詐騙之
    金額及被告犯後坦承暨被告並無前科等一切情狀，量處被告
    拘役59日，如易科罰金，以1,000元折算1日。核其認事用法
    ，俱無違誤，量刑亦屬妥適，應予維持。上訴人提起上訴，
    顯無理由，自應予駁回。末查，被告前未曾因故意犯罪受有
    期徒刑以上刑之宣告，有臺灣高等法院被告前案紀錄表1份
    在卷可稽（見本院簡上字卷第11頁），其因一時失慮致罹刑
    典，且犯後業已與證人林宏嫄、林志偉、陳志祥達成民事和
    解，有卷附之和解筆錄各1份足稽（見本院簡上字卷第53至
    55 頁），而證人傅筱芸則放棄對被告求償之意；證人黃一
    頡之家屬表示另尋管道求償；餘證人如劉孟玲、黃珊玲、俞
    惟智等人，經本院書記官去電詢問有無意願向被告求償被害
    金額乙事，均無人接聽等情，此有卷附本院辦理刑事案件電
    話記錄查詢表、本院99年12月10日準備程序筆錄等件在卷可
    查（見本院簡上字卷第22、24、26至28、44頁）。綜觀上情
    ，被告非無賠償之意願，尚有悔悟之心，諒經此偵審程序，
    當知所警愓而信無再犯之虞，是本院認上開所宣告之刑，以
    暫不執行為適當，爰依刑法第74條第1項第1款規定，併予宣
    告緩刑2年，並依刑法第74條第2項第3款之規定，諭知被告
    應於如附表二所示之期間內，向證人林宏嫄、林志偉、陳志
    祥支付如附表二所示內容之金額（按依刑法第74條第4項規
    定，前開支付之負擔得為民事強制執行名義，倘被告不履行
    上開負擔，且情節重大足認原宣告之緩刑難收其預期效果，
    而有執行刑罰之必要者，依刑法第75條之1第1項第4款之規
    定，得撤銷其緩刑宣告，附此敘明）。
據上論斷，應依刑事訴訟法第455條之1第3項、第368條，刑法第
74條第1項第1 款、第2項第3款，判決如主文。
本案經檢察官陳淑蓉到庭執行職務。
中    華    民    國    99    年    12    月    20    日
                  刑事第十一庭審判長法  官  蔡榮澤
                                    法  官  吳宗航
                                    法  官  汪曉君
以上正本證明與原本無異。
不得上訴。
                                    書記官  楊晴文
中    華    民    國    99    年    12    月    20    日
附表一：
┌─┬──────┬─────┬──────────┬─────┬────────┐
│編│   被害人   │遭詐騙時間│      詐騙方法      │ 轉帳時間 │    詐騙金額    │
│號│            │          │                    │          │   （新臺幣）   │
├─┼──────┼─────┼──────────┼─────┼────────┤
│1 │劉孟玲      │99年4月14 │詐欺集團於雅虎奇摩拍│99年4月14 │    5,900元     │
│  │            │日早上11時│賣網站上佯稱有OSIMOS│日下午1時 │                │
│  │            │50分許    │-3680ukimono美體纖機│19 分許   │                │
│  │            │          │欲出售，使其陷於錯誤│          │                │
│  │            │          │，依對方指示，至玉山│          │                │
│  │            │          │銀行大墩分行臨櫃匯款│          │                │
│  │            │          │                    │          │                │
├─┼──────┼─────┼──────────┼─────┼────────┤
│2 │傅筱芸      │99年4月14 │詐欺集團於露天拍賣網│99年4月14 │  2,079元       │
│  │            │日下午1時 │站上佯稱有OSIM按摩器│日下午1時 │                │
│  │            │20分許    │欲出售，使其陷於錯誤│56分許    │                │
│  │            │          │，依對方指示，以彰化│          │                │
│  │            │          │銀行之網路ATM匯款   │          │                │
│  │            │          │                    │          │                │
│  │            │          │                    │          │                │
│  │            │          │                    │          │                │
├─┼──────┼─────┼──────────┼─────┼────────┤
│3 │林宏嫄      │99年4月13 │詐欺集團於雅虎奇摩拍│99年4月14 │  12,100元      │
│  │            │日晚上6時 │賣網站上佯稱有其美  │日下午3時 │                │
│  │            │40分許    │32吋液晶顯示器欲出售│7分許     │                │
│  │            │          │，使其陷於錯誤，依對│          │                │
│  │            │          │方指示，至臺北市基隆│          │                │
│  │            │          │路1段200號1樓之遠東 │          │                │
│  │            │          │商業銀行以自動櫃員機│          │                │
│  │            │          │匯款                │          │                │
├─┼──────┼─────┼──────────┼─────┼────────┤
│4 │林志偉      │99年4月14 │詐欺集團於蜜糖小舖網│99年4月14 │  12,000元      │
│  │            │下午3時許 │站上佯稱有按摩皇冠、│日下午3時 │                │
│  │            │          │按眼舒及肩頸樂欲出售│14分許    │                │
│  │            │          │，使其陷於錯誤，以對│          │                │
│  │            │          │方指示，以國泰世華銀│          │                │
│  │            │          │行網路銀行匯款      │          │                │
│  │            │          │                    │          │                │
│  │            │          │                    │          │                │
│  │            │          │                    │          │                │
├─┼──────┼─────┼──────────┼─────┼────────┤
│5 │黃珊玲      │99年4月14 │詐欺集團於雅虎奇摩網│99年4月14 │  20,000元      │
│  │            │日下午5時 │站上佯稱有OSIM每腿舒│日下午5時 │                │
│  │            │許        │緩師（型號：os-8008 │14 分許   │                │
│  │            │          │）欲出售，使其陷於錯│          │                │
│  │            │          │誤，依對方指示，至臺│          │                │
│  │            │          │北市○○○路與長春路│          │                │
│  │            │          │萊爾富便利商店內之北│          │                │
│  │            │          │富邦銀行自動櫃員機匯│          │                │
│  │            │          │款                  │          │                │
├─┼──────┼─────┼──────────┼─────┼────────┤
│6 │陳志祥      │99年4月14 │詐欺集團於雅虎奇摩網│99年4月14 │   6,100元      │
│  │            │日晚上8時 │站上佯稱有小鐵考伯菲│日晚上8時 │                │
│  │            │54分前之某│雀巢能恩HA3水解蛋白 │54分許    │                │
│  │            │時許      │配方900g奶粉1箱欲出 │          │                │
│  │            │          │售，使其陷於錯誤，依│          │                │
│  │            │          │對方指示，以玉山銀行│          │                │
│  │            │          │之網路ATM匯款       │          │                │
│  │            │          │                    │          │                │
│  │            │          │                    │          │                │
├─┼──────┼─────┼──────────┼─────┼────────┤
│7 │黃一頡      │99年4月14 │詐欺集團於雅虎奇摩網│99年4月14 │  6,100元       │
│  │            │日晚上9時 │站上佯稱有日本明治奶│日晚上9時 │                │
│  │            │35分許前之│粉1箱欲出售，使其陷 │35分許    │                │
│  │            │某時許    │於錯誤，依對方指示，│          │                │
│  │            │          │以網路銀行匯款      │          │                │
│  │            │          │                    │          │                │
│  │            │          │                    │          │                │
├─┼──────┼─────┼──────────┼─────┼────────┤
│8 │俞惟智      │99年4月14 │詐欺集團於雅虎奇摩網│99年4月14 │  8,000元       │
│  │            │日晚上9時 │站上佯稱有羅技（聲請│日晚上9時 │                │
│  │            │42分前之某│簡易判決處刑書誤載為│42分許    │                │
│  │            │時許      │羅枝）Logitech音箱喇│          │                │
│  │            │          │叭Z5500欲出售，使其 │          │                │
│  │            │          │陷於錯誤，依對方指示│          │                │
│  │            │          │，以郵局之網路ATM匯 │          │                │
│  │            │          │款                  │          │                │
│  │            │          │                    │          │                │
│  │            │          │                    │          │                │
│  │            │          │                    │          │                │
└─┴──────┴─────┴──────────┴─────┴────────┘
附表二：
┌──────────────────────────┐
│  一、田紹鴻應給付林志偉新臺幣（下同）壹萬元，並於民│
│      國100年1月10日、2月10各給付林志偉伍仟元，如一 │
│      期未給付，視為全部到期。                      │
│  二、田紹鴻應給付林宏嫄壹萬元，並於民國100年1月10  │
│      日、2月10日各給付林宏嫄伍仟元，如一期未給付， │
│      視為全部到期。                                │
│  三、田紹鴻應給付陳志祥伍仟元，並於民國100年1月10日│
│      給付完畢。                                    │
└──────────────────────────┘

司法院資訊處製作；財團法人民間司法改革基金會備份。
